【裁判字號】    95,判,1100
【裁判日期】    950720
【裁判案由】    土地增值稅
【裁判全文】
最  高  行  政  法  院  判  決
                                     95年度判字第01100號
上  訴  人  甲○○
訴訟代理人  何俊墩律師
            李玲玲律師
            李美慧律師
被 上訴 人  臺南縣稅捐稽徵處
代  表  人  乙○○
上列當事人間因土地增值稅事件，上訴人對於中華民國94年2月
25日高雄高等行政法院93年度訴字第891號判決，提起上訴，本
院判決如下：
    主  文
上訴駁回。
上訴審訴訟費用由上訴人負擔。
    理  由
一、緣上訴人因出售所有坐落臺南縣永康市○○段571、592地號
    土地予第三人榮久營造股份有限公司（下稱榮久公司），而
    於民國（下同）90年11月28日向被上訴人新化分處申報土地
    移轉現值並檢附臺南縣永康市公所（下稱永康市公所）90年
    11月21日就上開土地核發之都市土地使用分區○道路用地」
    證明書，申請依土地稅法第39條第2項規定免徵土地增值稅
    ，經被上訴人新化分處核准在案，並於90年12月10日辦竣移
    轉登記。嗣榮久公司於92年12月15日，另檢附永康市公所92
    年10月15日就系爭二筆土地核發之「住宅區」土地使用分區
    證明書，以將前開592地號土地贈與彰化縣員林鎮公所之原
    因，向被上訴人新化分處申報土地移轉現值，被上訴人新化
    分處乃以92年12月24日南縣稅新分一字第09200891105號函
    請永康市公所查明系爭二筆土地之使用分區名稱是否為「道
    路用地」，經永康市公所以92年12月29日所都字第09200506
    21號函復為「住宅區」，被上訴人新化分處遂以系爭二筆土
    地使用分區既為「住宅區」，即不符合土地稅法第39條第2
    項規定，乃依土地稅法第28條及稅捐稽徵法第21條規定向上
    訴人補徵原免徵之土地增值稅新台幣（下同）2,347,431元
    及2,120,703元（合計共4,468,134元）。上訴人不服，申請
    復查，未獲變更；提起訴願，經遭駁回；遂提起本件行政訴
    訟。
二、本件上訴人於原審起訴主張：按系爭二筆土地係位於「變更
    永康六甲頂都市計畫（四分子地區）」內，經查該都市計畫
    之內容近年多有檢討變更，而其使用分區亦有所變動，因此
    系爭二筆土地之使用分區是否確因計畫變更而從「道路用地
    」變更為「住宅區」仍有待查證，且該二筆土地向來均作為
    公眾道路通行使用，此除有永康市公所92年2月21日及同年
    11月21日核發之「道路用地」土地使用分區證明可以為證外
    ，被上訴人新化分處並曾於同年4月6日派員現地勘察確認其
    為「供公眾通行使用之道路用地」而准予減免地價稅在案，
    足認確供公眾通行使用。是以本案系爭土地之土地分區使用
    證明書前後由「道路用地」變更為「住宅區」是否為永康市
    公所「誤繕」所致，誠有疑義。由稅捐稽徵法第1條及行政
    程序法第3條第1項前段規定可知稅捐稽徵法並未排除行政程
    序法之適用，故稅捐稽徵法第21條所謂之「依法」補徵即包
    含依行政程序法之規定補徵。蓋政府之稅捐稽徵行為其性質
    亦屬行政行為之一種，因此仍應受行政法上一般法律原則之
    拘束，而此自包括「信賴利益保護原則」之適用。本件被上
    訴人新化分處註銷原核發之公共設施保留地移轉土地增值稅
    免稅證明書及核覆通知書並為補徵之程序。其所謂之「註銷
    」及「補徵」核其性質顯為行政機關依職權撤銷原確定授益
    行政處分並為新的負擔處分，二者均屬行政行為而有行政程
    序法之適用，故註銷及補徵均應依遵循行政程序法相關規定
    為之。查我國稅捐稽徵法第21條第2項雖定有發現應徵稅捐
    ，應依法補繳之規定，但對於原處分機關註銷核覆通知書後
    另為新負擔處分時有關相對人之信賴利益應如何保障，則未
    有相關規定，因此就此爭議，依稅捐稽徵法第1條規定，仍
    應回歸適用行政程序法第117條及第119條有關撤銷行政處分
    之信賴利益保護之規定。故被上訴人以稅捐稽徵法為行政程
    序法之特別法為由，主張本案並無行政程序法之適用應屬誤
    會。查實務及學說上均認「信賴保護原則」之適用須具備三
    項要件，亦即：(1)信賴基礎。(2)信賴表現。(3)信賴值得保護
    。本案被上訴人原核發之公設移轉土地增值稅免稅證明書及
    核覆通知書其性質為免除人民稅賦負擔之「授益行政處分」
    ，此即上訴人基於移轉系爭二筆土地應免負擔土地增值稅之
    「信賴基礎」；上訴人進而據此未將土地增值稅列入售價成
    本即將該二筆土地售予榮久公司並完成移轉登記，即為「信
    賴之表現」；而被上訴人主張系爭免徵土地增值稅核定，係
    上訴人提供之不正確資料所做成，縱上訴人不知該使用分區
    證明為不正確，本身亦無過失，然依行政程序法第119條第2
    款規定，其信賴仍不值保護云云，惟查行政程序法第119條
    第2款係指於行政機關為行政處分當時該重要事項之資料或
    陳述係屬不正確或不完全，若該資料或陳述於當時係屬正確
    且完全，僅因其後之情事變動而有所改變則應不包含在內。
    經查本案系爭之「道路用地」之土地使用分區證明書為永康
    市公所提供之公文書，在未經法定程序撤銷變更之前具有推
    定為真正之效力，因此上訴人於申請免徵土地增值稅時客觀
    上係提供正確資料，原免徵土地增值稅核定亦非基於錯誤之
    資料作成，依上所述自不符合行政程序法第119條第2款規定
    信賴不值保護之情形，被上訴人所辯應不足採。而行政程序
    法第119條各款中有關信賴利益不值保護情形，乃係因該瑕
    疵行政處分之作成，是由受益人違反誠信之不當行為所致，
    倘於此情況對受益人之信賴利益再予以保護，則無異間接鼓
    勵其為此等違反誠信之不當行為，亦即該條文兼具有懲罰受
    益人之意涵，而由該條文係強調受益人之歸責性，因此行政
    程序法第119條第2款中對重要事項提供不正確資料或為不完
    全陳述，應係指可歸責行政處分之受益人之情形為限，故被
    上訴人主張上訴人之信賴不值保護，應非正確。至被上訴人
    主張倘變更都市計畫必經公告、登報等程序，上訴人不可能
    不知云云，應非必然，蓋上訴人居住於高雄，未必對臺南縣
    政府公告事項均所知悉。是上訴人就本案並無以詐欺、脅迫
    或賄賂方法使行政機關作成行政處分，亦未有明知行政處分
    違法或因重大過失而不知之情形，而永康市○○○○○道路
    用地」之土地使用分區證明書係公文書，在未經法定程序撤
    銷變更前具有推定真正之效力，因此上訴人於申請免徵土地
    增值稅當時不論在主觀上或客觀上均無提供不正確資料之情
    況，故上訴人並無行政程序法第119條「信賴不值保護」之
    情形。是以本案符合「信賴保護原則」之三項要件，上訴人
    之信賴利益應予保障，被上訴人在未就上訴人之信賴利益為
    適當補償之前（即補償上訴人未將土地增值稅成本納入售價
    之損失前）即逕行撤銷對上訴人之授益處分，不僅有違行政
    程序法第120條與第3條第1項之規定，且悖於行政法「信賴
    保護原則」，其撤銷處分即非適法，不能謂係依稅捐稽徵法
    第21條所為之「依法」補徵。至於最高行政法院58年判字第
    31號判例，係在說明有關稽徵機關對於「確定」之查定處分
    可否依法撤銷之問題，非謂稽徵機關撤銷原查定處分，即可
    不受行政法一般原則之拘束，是以訴願決定書認本案依前揭
    判例意旨並無「信賴保護原則」，以及行政程序法第120條
    之適用，亦有誤解等語，求為判決撤銷原處分及訴願決定。
三、被上訴人則以：查系爭二筆土地雖經永康市公所90年2月21
    日及同年11月21日前後二次核發土地使用分區○道路用地」
    證明書，惟嗣後系爭二筆土地經該公所於92年10月15日改為
    核發載明「住宅區」之土地使用分區證明書，並經該公所以
    92年12月29日所都字第0920050621號函查報系爭二筆土地實
    際劃設為「住宅區」，該公所前於90年11月21日所都字第39
    018號簡便行文表核發之都市計畫土地使用分區證明書所載
    「道路用地」為誤繕，並特予更正。是本案系爭二筆土地原
    即劃設為「住宅區○○○○○道路用地」之事實堪予認定。
    至所謂公共設施保留地，依都市計畫法第48條至第51條之立
    法意旨，係指依同法所定都市計畫擬定、變更程序及同法第
    42條規定劃設之公共設施用地中，留待將來各公用事業機構
    、各該管政府或鄉、鎮、縣轄市公所取得者而言。查本案系
    爭二筆土地雖經實地勘查固已供公共通行符合上開土地稅減
    免規則第9條私有土地無償供公共使用規定，而核准減免地
    價稅，然私有土地無償供公共使用，並非當然推定該二筆土
    地即屬上開規定所謂之公共設施保留地（道路用地）。況查
    系爭二筆土地使用分區名稱為「住宅區」，核與土地稅法第
    39條第2項依都市計畫法指定之公共設施保留地尚未徵收前
    之移轉，免徵土地增值稅之要件不合，亦即是否符合土地稅
    法減免規定，係以土地實際使用情形論斷，與其編定使用分
    區名稱無涉，故符合土地稅減免規則者，要非必然符合土地
    稅法第39條第2項規定。上訴人認為系爭二筆土地使用分區
    證明書前後由「道路用地」變更為「住宅區」永康市公所確
    認「誤繕」所致，誠有疑義乙節，核不足採。由行政程序法
    第3條第1項、稅捐稽徵法第1條及第21條第2項規定，足見行
    政程序法只是普通法性質，如法律另有特別規定者，自應從
    其規定，是就稽徵稅捐而言，稅捐稽徵法應優先適用於行政
    程序法；復參照最高行政法院58年判字第31號判例意旨，本
    案被上訴人新化分處原免徵土地增值稅之核定，係依據上訴
    人之申報及其所提出之「使用分區證明書」進行書面審核，
    嗣因系爭二筆土地之使用分區業經永康市公所92年12月29日
    所都字第0920050621號函查報實際劃設為「住宅區○○○○
    ○道路用地」，本案系爭二筆土地使用分區既為「住宅區」
    ，即不符合土地稅法第39第2項規定，依財政部74年12月4日
    台財稅第25805號函釋規定，乃屬「另發現應徵之稅捐」，
    本案既經於核課期間內發現系爭應徵之土地增值稅，被上訴
    人新化分處依稅捐稽徵法第21條規定補徵原免徵之土地增值
    稅，依法有據，尚無不合。另上訴人指稱依據「信賴保護原
    則」，被上訴人未對上訴人予以合理之補償前，不得逕行撤
    銷原核發之公共設施保留地移轉土地增值稅免稅證明書乙節
    。依都市計畫法第19條前段及同法第21條規定，都市計畫土
    地變更時應擬定計畫並公告周知等嚴謹之程序，難謂系爭二
    筆土地之使用分區情形上訴人不知情。按行政程序法第119
    條第2款規定之信賴保護排除之情況，主要之出發點在於，
    行政處分在此之所以會違法，並非由於行政機關本身之關係
    ，而係出於受益人之行為。在適用本款時，並不要求受益人
    已知悉其說明為不正確或不完全，且與其本身是否有過失無
    關，查本案原免徵土地增值稅核定，係因上訴人所提供不正
    確之資料而做成，縱上訴人不知該使用分區證明為不正確，
    本身亦無過失，然依上開行政程序法第119條第2款之規定，
    其信賴仍不值得保護。又依土地稅法第28條規定，土地所有
    權移轉時，應按其土地漲價總數額徵收土地增值稅，至土地
    為公共設施保留地尚未徵收前移轉，免徵土地增值稅為例外
    之規定，本案系爭二筆土地既非公共設施保留地，自應依法
    課徵土地增值稅，被上訴人新化分處依法補徵土地增值稅之
    處分既無不當，且無信賴保護原則之適用，自無補償與否之
    問題。上訴人主張應給予合理之補償始能撤銷原核發土地增
    值稅免稅證明書及補徵乙節，亦不足採等語資為抗辯。
四、原審斟酌全辯論意旨及調查證據之結果，以：查系爭二筆土
    地雖經永康市公所分別於90年2月21日及同年11月21日核發
    土地使用分區○○道路用地」之證明書與訴外人林寶結及上
    訴人，惟該公所業於92年12月29日以所都字第0920050621號
    函復被上訴人並副知上訴人該所90年11月21日所都字第3901
    8號簡便行文表核發之都市計畫土地使用分區證明書所載『
    道路用地』為誤繕。另據證人即永康市公所都市發展課課長
    黃迪南證詞，足認上訴人向永康市公所請領之前開分區使用
    證明書內容已因該市公所之更正而由原誤載之「道路用地」
    更正為「住宅區」。上訴人主張永康市公所就系爭二筆土地
    使用分區證明書前後由「道路用地」變更為「住宅區」，乃
    「誤繕」所致，誠有疑義乙節，核不足採。又公共設施保留
    地，依都市計畫法第48條至第51條之立法意旨，係指依同法
    所定都市計畫擬定、變更程序及同法第42條規定劃設之公共
    設施用地中，留待將來各公用事業機構、各該管政府或鄉、
    鎮、縣轄市公所取得者而言。私有土地縱無償供公共使用，
    如不符合上開規定，非當然即可認屬公共設施保留地（道路
    用地）。系爭二筆土地雖經被上訴人新化分處於90年4月6日
    ，依上訴人申請，實地勘查後認已供公共通行符合土地稅減
    免規則第9條私有土地無償供公共使用規定，而核准減免地
    價稅在案；然系爭二筆土地乃都市計畫劃設之「住宅區」，
    並非公共設施保留地，上訴人將之移轉與榮久公司，核與土
    地稅法第39條第2項依都市計畫法指定之公共設施保留地尚
    未徵收前之移轉，免徵土地增值稅之要件不合；換言之，是
    否符合地價稅減免規定，係以土地實際使用情形論斷，與其
    編定使用分區名稱無涉，故符合土地稅減免規則而得減免地
    價稅者，要非必然符合土地稅法第39條第2項規定。上訴人
    以系爭二筆土地業經被上訴人新化分處核准免徵地價稅，自
    屬公共設施保留地，主張得免徵土地增值稅，容有誤解。再
    查被上訴人新化分處於90年11月28日係依上訴人之申報及其
    所提出之前揭內容有誤之「使用分區證明書」進行書面審核
    ，作成原免徵土地增值稅之核定，乃兩造所不爭；嗣既經被
    上訴人新化分處於92年12月間，查知該使用分區證明書乃永
    康市公所將「住宅區○○○○○道路用地」，並經該公所以
    前開92年12月29日所都字第0920050621號函更正該項錯誤在
    案，則被上訴人新化分處經此調查程序，發現系爭二筆土地
    使用分區實為「住宅區」，於上訴人移轉與榮久公司當時並
    不符合土地稅法第39第2項規定，且依財政部74年12月4日台
    財稅第25805號函釋函釋，乃屬「另發現應徵之稅捐」，又
    係於核課期間內發現系爭應徵之土地增值稅，遂依稅捐稽徵
    法第21條規定註銷及補徵原免徵之土地增值稅，揆諸前開規
    定及說明，尚無不合，其所進行之程序亦無瑕疵可言。上訴
    人主張被上訴人之註銷及補徵未遵循行政程序法相關規定云
    云，尚不足採。另上訴人主張本件有「信賴保護原則」適用
    乙節。經查，依都市計畫法第19條前段及同法第21條規定，
    上訴人立於土地所有權人之地位，對於系爭二筆土地之使用
    分區情形，本得隨時透過上開法律規定之程序及方法了解。
    次查上訴人曾於77年間與正泰建設有限公司合建房屋，並提
    供系爭土地供作私設道路使用等情，業據被上訴人提出臺南
    縣土地卡、土地同意書等影本為證，復為上訴人所不爭執，
    則上訴人對於系爭土地77年間，並非經都市○○○設○道路
    用地，實難諉為不知情。再觀永康市公所核發給上訴人之證
    明書載稱「都市計畫公共設施保留地，七十一年五月二十六
    日」，足見系爭土地於71年5月26日經都市計畫劃設為住宅
    區，迄至永康市公所核發該證明書之90年11月21日止，其都
    市計畫並無變更情形，則上訴人對於永康市公所核發之證明
    書有誤之事實，亦難謂不知情，縱使不知情，亦難辭其疏於
    查證之過失，是本件原免徵土地增值稅核定，既係因上訴人
    提供不正確之資料而作成，且就該行政處分之違法，上訴人
    至少亦有重大過失，依行政程序法第119條規定，其信賴仍
    不值得保護。綜上所述，上訴人之主張並無可採。系爭土地
    於上訴人移轉與榮久公司當時，既非屬尚未徵收之依都市計
    畫法指定之公共設施保留地，則與土地稅法第39條第2項前
    段免徵土地增值稅要件不合，被上訴人於核課期間內，對上
    訴人補徵原所免徵之土地增值稅合計4,468,134元，並無違
    誤，復查決定及訴願決定予以維持，亦無不合。上訴人提起
    本件訴訟，求為撤銷，為無理由，應予駁回等語為由，駁回
    上訴人原審之訴。
五、上訴意旨略謂：查都市計畫雖有公告程序，惟都市計畫圖與
    地籍圖區域之劃定方式並非相同，故非人民所必知悉或有重
    大過失而不知。人民對於使用分區多以申請分區證明之方式
    以確認交易當年度該地之分區狀況，證人黃迪南證詞同此。
    本件上訴人持有土地數十筆，長年定居高雄，無必知都市計
    畫公告狀況之理，而系爭土地於90年間確已供公眾通行使用
    多年，上訴人於90年間為出售土地，兩度申請使用分區，均
    取得使用分區○道路用地之證明書。而承辦人員核發土地使
    用分區證明係完全依據已公告實施之都市計畫圖及地籍圖兩
    張圖說加以套繪而得，因此套繪所得無誤繕可能，且使用分
    區之核發無須進行現場勘驗，故無證人所稱承辦人因現場已
    作為道路使用而誤判之可言。原審引用證人證詞稱係承辦人
    員誤判、誤繕等語實與證人稱以圖說套繪之證詞相互矛盾而
    有理由矛盾之違法。原審認為本件係上訴人提供不正確之資
    料，故無信賴保護原則之適用，然由行政程序法第119條可
    知該條強調受益人之歸責性，需不正確資料之作成或提供係
    可歸責受益人始有該法第119條第2款規定之適用，倘不正確
    資料係因可歸責於公務機關之行為所致，即不能遽行否定受
    益人應受信賴保護之權利，故原審認定本件有行政程序法第
    119條第2款規定之適用，有適用法規不當之違法。原審復認
    定上訴人知悉使用分區證明係屬錯誤之證明，縱不知悉亦有
    重大過失而有行政程序法第119條第3款之適用。然查，上訴
    人土地甚多，相關移轉事宜均委由他人代辦，於90年兩度取
    得使用分區證明自係信賴當年度之使用分區，縱曾於77年間
    與他人合建，亦僅知悉77年度之分區狀況，不能據此認定上
    訴人知悉90年度之使用分區狀況，原審認定上訴人於77年間
    與他人合建應已知悉90年之使用分區證明為錯誤核發云云，
    違反論理法則。況該土地自77年迄90年間確實作為公眾通行
    ，並經被上訴人新化分處現場勘驗無誤，故上訴人取得系爭
    土地分區使用證明時信賴該土地於90年間已屬都市○○道路
    用地，並不會留意其上記載都市計畫劃設期間，且上訴人委
    託他人代辦，代辦人更不知何時劃定都市計畫，原審謂系爭
    使用證明上載有都市計畫日期為71年5月26日，上訴人必定
    知悉係市公所誤繕，若不知必有重大過失，而有行政程序法
    第119條第3款之情事，而有判決適用法規不當之違法。末查
    ，土地稅法第39條雖定有各項限制免徵土地增值稅之要件規
    定，惟於私人土地已供公眾通行多年，但土地登記簿所載地
    目仍屬建地，尚未按實際使用現狀變更為道路用地情形，倘
    依據建地之公告現值計算土地增值稅而不准適用或類推適用
    土地稅法第39條規定，亦違反憲法平等原則與租稅公平原則
    及第15條保障人民財產權規定之虞等語。
六、本院按：按「已規定地價之土地，於土地所有權移轉時，應
    按其土地漲價總數額徵收土地增值稅。」「依都市計畫法指
    定之公共設施保留地尚未徵收前之移轉，準用前項規定，免
    徵土地增值稅。」「稅捐之核課期間，依左列規定：一、依
    法應由納稅義務人申報繳納之稅捐，已在規定期間內申報，
    且無故意以詐欺或其他不正當方法逃漏稅捐者，其核課期間
    為五年。」「在前項核課期間內，經另發現應徵之稅捐者，
    仍應依法補徵或並予處罰；．．．。」分別為土地稅法第28
    條前段、第39條第2項前段、稅捐稽徵法第21條第1項第1款
    及第2項所明定。次按「無償供公共使用之私有土地，經查
    明屬實者，在使用期間內，地價稅或田賦全免。」為土地稅
    減免規則第9條前段所明定。又「納稅義務人依所得稅法規
    定辦理結算申報而經該管稅捐稽徵機關調查核定之案件，如
    經過法定期間而納稅義務人未申請復查或行政爭訟，其查定
    處分，固具有形式上之確定力，惟稽徵機關如發現原處分確
    有短徵，為維持課稅公平原則，基於公益上之理由，要非不
    可自行變更原查定處分，而補徵其應繳之稅額。」亦有本院
    58年判字第31號判例可資參照。本件上訴人出售系爭二筆土
    地予榮久公司，而於90年11月28日向被上訴人新化分處申報
    土地移轉現值並檢附永康市公所90年11月21日就系土地核發
    之都市土地使用分區○道路用地」證明書，申請依土地稅法
    第39條第2項規定免徵土地增值稅，經被上訴人新化分處核
    准在案，並於90年12月10日辦竣移轉登記。嗣榮久公司於92
    年12月15日，另檢附永康市公所92年10月15日就系爭二筆土
    地核發之「住宅區」土地使用分區證明書，以前開592地號
    土地增與員林鎮公所之原因，向被上訴人新化分處申報土地
    移轉現值；被上訴人新化分處函請永康市公所查明系爭二筆
    土地之使用分區名稱是否為「道路用地」，經永康市公所函
    復為「住宅區」，不符合土地稅法第39條第2項規定，乃依
    土地稅法第28條及稅捐稽徵法第21條規定向上訴人補徵原免
    徵之土地增值稅，此為兩造所不爭執之事實。而系爭土地所
    處地區係於71年5月26日發布都市計畫，系爭土地自發布都
    市計畫迄今均係劃歸住宅區，未曾變更過；依都市計畫內容
    ，在系爭土地的鄰地有劃定一條4米人行步道，該4米人行步
    道為道路用地，系爭土地可能是後來建造房屋時，以該土地
    作為再退縮4米之人行步道，與都市計畫所劃設之人行步道
    連結成8米，以方便通行。因此造成90年當時承辦人員誤判
    ，以為系爭土地皆屬都市○○○○○道路用地範圍，所以當
    時核發之使用分區證明才誤載為道路用地等情，業據證人即
    永康市公所都市發展課課長黃迪南於原審到庭結證屬實。上
    訴人以承辦人員核發土地使用分區證明係完全依據已公告實
    施之都市計畫圖及地籍圖說加以套繪而得，此套繪無誤繕可
    能，證人之證詞相互矛盾，有理由矛盾之違法云云，核係就
    原審取捨證據認定事實之職權行使，指摘原判決違誤，不足
    採取。次查上訴人主張本件有關不正確資料之作成或提供係
    因可歸責於公務機關之行為所致，非可歸責於受益人，上訴
    人無行政程序法第119條第2款信賴不值得保護之情形，而有
    「信賴保護原則」適用乙節，惟依都市計畫法第19條前段及
    第21條規定，對於主要計畫擬定，核定或備案後，如何公開
    展覽及舉行說明會，及如何將主要計畫書及主要計畫圖發布
    實施，而發布地點及日期均應登報周知，上訴人立於土地所
    有權人之地位對於系爭二筆土地之使用分區情形，本得隨時
    透過上開法律規定之程序及方法了解；而上訴人曾於77年間
    與正泰建設有限公司合建房屋，提供系爭土地供作私設道路
    使用，上訴人對於系爭土地於77年間，並非經都市○○○設
    ○道路用地，實難諉為不知情。再就系爭二筆土地自71年間
    起劃設為住宅區，迄永康市公所於90年11月21日核發證明書
    止，都市計畫並無變更情形，則上訴人對永康市公所核發之
    證明書有誤之情形，自難諉為不知情，縱使不知情，亦難辭
    其疏於查證之過失，本件原免徵土地增值稅之核定，係因上
    訴人提供不正確資料而作成，依行政程序法第119條規定，
    其信賴仍不值得保護。而以上說明，業據原判決論述綦詳，
    並不違反論理法則，適用法規亦無不當，上訴人主張此部分
    原審有適用法規不當之違法云云，亦不足採。又依土地稅法
    第39條第2項規定免徵土地增值稅，係指依都市計畫法指定
    之公共設施保留地尚未被徵收前之移轉，始有其適用，私有
    土地縱無償供公共使用，如不符合都市計畫法之相關規定，
    非當然即可認屬公共設施保留地。上訴人以系爭二筆土地已
    供公眾通行多年，但土地登記簿所載地目仍屬建地，尚未按
    實際使用現況變更為道路用地情形，倘依據建地之公告現值
    計算土地增值稅而不准適用或類推適用土地稅法第39條規定
    ，亦違反憲法平等原則與租稅公平原則及第15條保障人民財
    產權規定之虞云云，亦無足採取。是原判決認本件原處分認
    事用法均無違誤，維持原處分及訴願決定，而駁回上訴人在
    原審之訴，經核並無違誤。上訴意旨，仍執前詞，指摘原判
    決不當，求予廢棄，並無理由，應予駁回。
據上論結，本件上訴為無理由，爰依行政訴訟法第255條第1項、
第98條第3項前段，判決如主文。
中    華    民    國    95    年    7     月    20    日
                  第二庭審判長法  官  廖  政  雄
                              法  官  鍾  耀  光
                              法  官  姜  仁  脩
                              法  官  簡  朝  振
                              法  官  胡  國  棟
以  上  正  本  證  明  與  原  本  無  異
中    華    民    國    95    年    7     月    21    日
                              書記官  莊  俊  亨


司法院資訊處製作；財團法人民間司法改革基金會備份。
